【裁判字號】    89,易,359
【裁判日期】    900118
【裁判案由】    違反保護令等
【裁判全文】
臺灣臺東地方法院刑事判決                          八十九年度易字第三五九號
    被      告  乙○○
右列被告因違反保護令等案件，經檢察官提起公訴（八十九年度偵字第一五五六號）
，本院判決如左：
    主  文
乙○○無罪。
    事  實
一、公訴意旨略以：被告乙○○於民國（下同）八十九年四月二十六日下午二時三十
    分許，違反本院於八十八年九月三十日所核發八十八年度家護字第三四號民事通
    常保護令，在臺東縣臺東市○○路上對告訴人丙○○騷擾及推打，致告訴人因被
    推倒於地而受有雙肘及雙膝挫破傷等傷害，認被告涉有違反保護令及傷害等罪嫌
    。
二、按犯罪事實應依證據認定之，無證據不得推定其犯罪事實；又不能證明被告犯罪
    者，應諭知無罪之判決，刑事訴訟法第一百五十四條、第三百零一條第一項分別
    定有明文。又事實之認定，應憑證據，如未能發現相當證據，或證據不足以證明
    ，自不能以推測或擬制之方法，為裁判基礎（最高法院四十年台上字第八六號判
    例參照）。次按被告之自白不得作為有罪判決之唯一證據；仍應調查其他必要之
    證據，以察其是否與事實相符，刑事訴訟法第一百五十六條第二項亦規定甚詳。
    自白係被告之認罪行為，其證據證明力最強，立法猶規定不得作為有罪判決之唯
    一證據；舉重以明輕，與被告利害相反之告訴人之指訴，既係以使被告受刑事追
    訴為目的，尤亦不得作為有罪判決之唯一證據。另證據資料在證據法則上尚有對
    被告有利之存疑時，如無法依客觀方法排除此項合理之可疑時，依「罪疑利益歸
    被告原則」，不得以此項證據資料作為有罪判決之依據。復認定被告有罪之事實
    應憑證據；如未能發現相當之證據，或證據不足以證明，自不能以推測或擬制之
    方法，以為裁判之基礎；且認定事實所憑之證據，其為訴訟上之證明，須達於通
    常一般人均不致有所懷疑，而得確信其為事實之程度者，始得據為有罪之認定；
    倘其證明尚未達到此一程度，而有合理之懷疑存在時，尚難為有罪之認定基礎；
    苟積極證據不足為不利於被告事實之認定時，即應為有利於被告之認定，更不必
    有何有利之證據（最高法院四十年台上八六號、七十六年台上字第四九八六號判
    例可資參照）。此為當然之法理。
三、公訴人認被告涉有違反保護令及傷害等罪嫌，無非以告訴人丙○○之指訴，及證
    人楊敏輝之證述及診斷證明書上所載之傷害為主要論據。訊據被告乙○○堅詞否
    認有何違反保護令及傷害犯行，辯稱：伊當天係在臺灣銀行附近遇見告訴人，雙
    方因會款之事發生爭執，嗣伊騎機車離開欲至台安花店旁買鴨肉時，告訴人拉住
    機車後之把手，致機車倒地，告訴人亦因此而跌倒致受有如診斷書所載之傷害，
    伊並未傷害及騷擾告訴人之犯行等語。經查：
  (一)告訴人於偵查及本院訊問時指述：「（被告當天如何騷擾妳及推倒妳？）.. 他
    聽了不高興就一拳打過來，打到我頭部，我就倒下去，.. 要跑到台銀之路上，
    他又抓到我的頭髮並打我，然後把我打倒在路上，... 我要開車離開時，乙○○
    又從台安花店出來打我頭部，之後我直接去驗傷」云云（分別參照八十九偵字第
    九○五號偵查卷第二頁背面、第一五五六號偵查卷第三○頁、本院八十九年九月
    二十一日訊問筆錄），惟證人楊敏輝即臺灣銀行駐衛警、黃振文即台安花店店東
    於偵查中均結證：並無看見被告與告訴人二人拉扯或打架之情形（見八十九偵字
    第九○五號偵查卷第三九頁）；證人潘茂林、洪仙珍（甲○○○○闆娘）於本院
    訊問時均結證述：只看到被告騎機車和告訴人在花店前打手機，未看見雙方發生
    糾紛等語（分別見本院八十九年十二月二十三日、九十年一月十一日訊問筆錄）
    ，按被告與告訴人若真有發生如此激烈之毆打情節，則位於現場附近之證人當有
    深刻之印象，然上開證人等均未看見雙方拉扯或毆打之情形，是告訴人所指述被
    毆打及騷擾一節，恐有疑慮之處。
  (二)另告訴人既指述曾數次遭被告毆打頭部致跌倒，則告訴人頭部理應受有外傷，惟
    告訴人當日就醫診斷結果，除右；左肘、膝有挫傷外，餘並無頭部外傷之記載，
    有診斷證明書一紙在卷可稽，是被告是否有毆打告訴人頭部之事實，將有存疑？
    參諸證人洪仙珍於本院訊問時證稱：當時告訴人身上、外表看不出有傷等語；證
    人李金龍結證稱：告訴人當時係拉住被告後面機車之把手，不讓被告離開，之後
    機車因而側倒，告訴人亦跟著跌倒等情，（分別見本院八十九年十二月二十三日
    、九十年一月十一日訊問筆錄），益徵被告並無毆打告訴人之犯行。且告訴人於
    八十八年度偵字第二四一○號偵查卷告訴被告毆打傷害一案，曾於警訊中指述被
    告係以拳頭、棍子、藤條毆打告訴人一節，經檢察官認告訴人並無傷害案件中經
    常受有頭、臉、胸及背部之傷痕，而以證據不足為不起訴處分，有上開處分書一
    紙在卷可稽。
四、綜上所述，在證據資料於證據法則上尚有對被告有利之存疑時，在無法依客觀方
    法排除此項合理之可疑時，依「罪疑利益歸被告」原則下，尚不得單以告訴人之
    指述作為有罪判決之依據。是本院並無由確信被告有如起訴書所載之犯行，此外
    ，復查無其他積極證據足以證明被告確有被訴之犯行，揆諸上述規定，不能證明
    被告犯罪，自應為其無罪之諭知。
據上論結，應依刑事訴訟法第三百零一條第一項判決如主文。
本案經檢察官陳弘能到庭執行職務
中      華      民      國      九十     年      一     月      十八    日
                                  臺灣臺東地方法院刑事庭
                                      法  官  陳兆翔
右正本證明與原本無異。
如不服本判決，應於判決送達後十日內向本院提出上訴狀。（須附繕本）
「切勿逕送上級法院」
                                      書記官  蘇美琴
中      華      民      國      九十     年      一     月      十九    日


司法院資訊處製作；財團法人民間司法改革基金會備份。
